【裁判字號】    97,簡上,287
【裁判日期】    980227
【裁判案由】    給付貨款
【裁判全文】
臺灣臺北地方法院民事判決             97年度簡上字第287號
上  訴  人  丙○○
被上訴人    捷元股份有限公司
法定代理人  丁○○
訴訟代理人  戊○○
上列上列當事人間請求給付貨款事件，上訴人對於中華民國97年
2月14日本院臺北簡易庭96年度北簡字第42718號第一審判決提起
上訴，本院於98年2月11日言詞辯論終結，判決如下：
    主  文
上訴駁回。
第二審訴訟費用由上訴人負擔。
    事實及理由
一、被上訴人起訴主張：勁暘國際股份有限公司（下稱勁暘公司
    ）於民國95年12月間，以上訴人為連帶保證人，向被上訴人
    購買電腦周邊設備產品，並簽訂經銷合約書（下稱系爭經銷
    合約）。被上訴人嗣依約交貨，惟勁暘公司尚餘新臺幣（下
    同）317,257元之貨款未清償，經催討仍未獲置理。爰依連
    帶保證契約之法律關係對上訴人起訴請求。
二、上訴人則抗辯：
  (一)上訴人與勁暘公司負責人乙○○於90年1月離婚，同時解除
    公司股東之身分，嗣後發現勁暘公司並未為股東登記之變更
    ，適逢勁暘公司改組更名，乙○○因而簽立切結書，約定於
    93年12月31日前完成全面合約更換事宜，故上訴人已非勁暘
    公司之連帶保證人。
  (二)勁暘公司於更名後曾要求與被上訴人換約，惟被上訴人故意
    未換約，而仍以89年4月26日所簽訂之經銷合約主張上訴人
    應負連帶保證責任，顯不合理。
  (三)上訴人並未於89年4月26日在經銷合約書上簽名同意擔任連
    帶保證人，亦未授權他人代其簽名。
三、原審為上訴人敗訴之判決，上訴人不服，提起本件上訴，並
    聲明：(一)原判決廢棄。(二)上開廢棄部份，被上訴人在第一審
    之訴及假執行之聲請均駁回。被上訴人則聲明：駁回上訴。
四、兩造不爭執事項：
    被上訴人與勁暘公司曾於88年1月28日簽訂經銷合約書。嗣
    勁暘公司於95年12月間向被上訴人購買電腦周邊設備產品，
    於被上訴人依約交貨後，勁暘公司未付清貨款，迄今仍積欠
    317,257元未清償。
五、得心證之理由：
    本件爭點在於：兩造就勁暘公司因與被上訴人間之經銷合約
    所生之債務是否成立連帶保證契約？如是，上訴人應否就本
    件勁暘公司對被上訴人之債務負保證責任？茲論述如下。
  (一)查被上訴人主張上訴人為擔保勁暘公司因與被上訴人間之經
    銷合約所生之債務，於89年4月26日在經銷合約書上簽名擔
    任連帶保證人，就勁暘公司對被上訴人所負之一切債務及損
    害賠償責任負連帶給付之責乙節，業據提出經銷合約書1份
    （本院卷第4-7頁）為證。上訴人雖否認經銷合約書上之簽
    名係其本人所為，且未授權他人為之，不知此事云云，惟查
    ，證人即當初任職被上訴人公司之甲○○到庭結證稱：（提
    示經銷合約書）上面對保人欄的「甲○○」是我親簽的，和
    上訴人對保的情形，因時間太久我忘記了，但一般我會看到
    本人親簽並核對身分證，我不會在當事人不在場的情形下由
    別人代簽保證書等語，而證人即勁暘公司負責人乙○○則到
    庭結證稱：本件一開始是我和黃鴻鵬擔任保證人，後來因為
    要增加額度，所以我請上訴人擔任保證人；經銷合約書上「
    丙○○」的簽名是我寫的還是上訴人寫的，我無法確定，到
    底上訴人有無來對保我忘了，當時上訴人有同意擔任保證人
    等語（以上均詳本院97年11月20日筆錄），綜上證詞相互勾
    稽，再參酌上訴人自承：當時印章及身分證都放在乙○○那
    邊，因為他要週轉貨款等語（本院97年11月6日筆錄第2頁）
    ，應認縱上訴人未親自於經銷合約書上簽名同意擔任連帶保
    證人，亦確有授權他人為該意思表示，兩造間確已成立連帶
    保證契約關係無訛。
  (二)按民法第739條之1規定，保證人之權利，除法律另有規定外
    ，不得預先拋棄。又同法第754條第1項規定，就連續發生之
    債務為保證而未定有期間者，保證人得隨時通知債權人終止
    保證契約。查卷附經銷合約書第19條雖約定合約有效期間自
    88年1月28日起至89年12月31日止，惟亦約定如合約期滿雙
    方無重新議約，本合約自動延長1年，並得延長無數次，除
    債務人勁暘公司外，含上訴人在內之連帶保證人亦於經銷合
    約書上簽名表示同意此一約款，故系爭經銷合約雖定有期間
    ，惟約定可無限次更新之結果，實際上即與未定有期間之契
    約無異，故應認上訴人係就連續發生之債務為保證而未定有
    期間，依民法第754條規定，上訴人得隨時通知債權人終止
    保證契約。又系爭經銷合約第13條約定，保證人如須退保時
    ，可於合約期滿6個月，以書面請求退保，經被上訴人同意
    後生效，其中「於合約期滿6個月」及「保證人退保須經被
    上訴人同意」之要件，顯然限制保證人依民法第754條所得
    行使「隨時終止保證契約而毋須債權人同意」之權利而使其
    預先拋棄該部分權利，依民法第739條之1，該部分之限制無
    效；然上開約定中退保應以書面為之要件，核不影響保證人
    隨時終止保證契約之權利，且有益於意思表示之明確化及保
    證契約終止時點之認定，應認為仍屬有效，從而，上訴人得
    隨時以書面終止其與被上訴人間之連帶保證契約，然該契約
    在上訴人以書面終止前，自仍有效力存在。
  (三)查上訴人雖稱其於90年1月間與乙○○離婚並退出勁暘公司
    而不具該公司股東身份，嗣又於93年7月15日與勁暘公司簽
    訂切結書，約定由勁暘公司於93年12月31日前對外進行全面
    合約更換事宜云云，惟上訴人與乙○○離婚或喪失勁暘公司
    股東身分之事實，與兩造間之連帶保證契約係屬二事，並不
    當然終止該契約；而93年7月15日之切結書僅上訴人與勁暘
    公司簽署，自僅生拘束簽署當事人間之效力而不當然對被上
    訴人生效，尚難謂兩造間之連帶保證契約已於90年間或93年
    間即終止。又上訴人主張勁暘公司負責人乙○○曾向被上訴
    人表示希望換約並免除保證人之保證責任乙節，固據被上訴
    人自承：當初勁暘公司想要換新約，免除其保證人之保證責
    任，我們有將範本拿給他，勁暘公司自行用印後，請業務帶
    回來給我們，但我們並未同意更換新約等語（本院97年11
    月6日筆錄第1頁），並有載明日期為96年7月9日之新版經銷
    合約書（本院卷第81-89頁）在卷可稽，然該新版經銷合約
    書上除乙○○之簽名及約款外，並無記載上訴人或其他連帶
    保證人終止連帶保證契約之意思表示，是縱認前述乙○○對
    被上訴人所言之內容有代上訴人為終止連帶保證契約之意思
    ，其亦未以書面為之，揆諸前揭說明，要難認兩造間之連帶
    保證契約已經上訴人以書面通知終止，該連帶保證契約自仍
    有效。
  (四)末查被上訴人主張本件請求之貨款係發生於95年12月間，業
    據提出95年12月21日之出貨單2紙為證，堪信為真實，揆諸
    上開說明，本件勁暘公司之貨款債務自在上訴人之保證範圍
    內，從而，被上訴人依連帶保證契約，起訴請求上訴人與勁
    暘公司、乙○○、黃鴻鵬連帶給付317,257元，及自起訴狀
    繕本送達翌日即96年8月7日起至清償日止，按年息5%計算之
    利息，為有理由，應予准許。又所命給付之金額未逾50萬元
    之判決，應依職權宣告假執行，民事訴訟法第389條第1項第
    5 款定有明文。是原審判命上訴人如數給付，並依職權宣告
    假執行，於法並無不合。上訴意旨指摘原判決不當，求予廢
    棄改判，為無理由，應予駁回其上訴。
六、據上論結，本件上訴為無理由，依民事訴訟法第436條之1第
    3項、第449條第1項、第78條，判決如主文。
中    華    民    國    98    年    2     月    27    日
                 民事第二庭    審判長法  官  朱漢寶
                                     法  官  鍾素鳳
                                     法  官  歐陽漢菁
以上正本係照原本作成
本判決不得上訴。
中    華    民    國    98    年    2     月    27    日
                                     書記官  吳貞瑩


司法院資訊處製作；財團法人民間司法改革基金會備份。
